臺灣高雄地方法院刑事判決　　　　　　　 99年度易字第918號
公　訴　人　臺灣高雄地方法院檢察署檢察官
被　　　告　王冠閔
上列被告因詐欺案件，經檢察官提起公訴（99年度偵字第9576號）
，本院判決如下：
    主  文
王冠閔幫助犯詐欺取財罪，處有期徒刑月，如易科罰金，以新
臺幣壹仟元折算壹日。緩刑貳年，並向公庫支付新臺幣肆萬元。
    事  實
一、王冠閔雖預見提供金融帳戶之提款卡、密碼予他人使用，有
    可能為詐騙成員所利用，以遂行欺騙不知情社會大眾之目的
    ，竟仍不違背其本意，基於幫助之不確定犯意，於民國98年
    11 月14 日前某日，在不詳地點，將其所申設之新光商業銀
    行七賢分行（下稱新光銀行，帳號0000000000000 號）帳戶
    之提款卡、密碼，同時交付予真實姓名、年籍均不詳之成年
    人及其所屬之詐欺集團使用。嗣該詐欺集團成員，即共同基
    於意圖為自己不法所有之犯意聯絡，先後於(一)98年11月14日
    某時，推由某成員以語音電話聯繫許宜苹，佯稱尚有1 筆帳
    款未繳等語，致許宜苹陷於錯誤，於同日21時57分許，前往
    高雄市三民郵局，依指示操作自動櫃員機而匯款新臺幣（下
    同）29,0 02 元至王冠閔所設立之上開帳戶內。(二)98年11月
    14日19時許，推由某成員冒裝網路賣家，撥打電話予李靜芸
    ，佯稱作業疏失重複打單，要將其之前訂單取消，須提供銀
    行電話，以便聯繫銀行取消訂單等語；復由某女性成員冒裝
    銀行人員，撥打電話予李靜芸，佯稱如其確定要將訂單匯款
    取消，須依指示操作自動櫃員機等語，致李靜芸陷於錯誤，
    於同日22時40分許，前往臺北市鶯歌區○○○路208 之4 號
    二橋郵局，依指示操作自動櫃員機而匯款29,988元至王冠閔
    所設立之上開帳戶內。嗣李靜芸、許宜苹發覺有異，始悉受
    騙，報警循線查知上情。
二、案經高雄市政府警察局新興分局移請臺灣高雄地方法院檢察
    署檢察官偵查起訴。
        理由
一、按被告以外之人於審判外之言詞或書面陳述，除法律有規定
    者外，不得作為證據，刑事訴訟法第159 條第1 項定有明文
    ，此即學理上所稱之「傳聞證據排除法則」，而依上開法律
    規定，傳聞證據原則上固無證據能力，但如法律別有規定者
    ，即例外認有證據能力。又按被告以外之人於審判外之陳述
    ，雖不符同法第159 條之1 至之4 之規定，而經當事人於審
    判程式同意作為證據，法院審酌該言詞陳述或書面陳述作成
    時之情況，認為適當者，亦得為證據。當事人、代理人或辯
    護人於法院調查證據時，知有第159 條第1 項不得為證據之
    情形，而未於言詞辯論終結前聲明異議者，視為有前項之同
    意，同法第159 條之5 第1 項、第2 項定有明文。查本判決
    下列所引用之證據，其中傳聞證據部分，或經被告、檢察官
    於本院準備程序、審理程序中或同意作為證據使用；或表示
    不爭執；或未於言詞辯論終結前，聲明異議（見本院審易卷
    第17頁第15至19行、第18頁第2 至4 行、易字卷第68頁背面
    第2 至4 行、第79頁背面倒數第8 至3 行、第109 頁至110
    頁），本院審酌該等傳聞證據作成時之狀況，並無違法或不
    當等不宜作為證據之情形，依前開說明，均得作為證據。
二、訊據被告王冠閔否認有何幫助詐欺犯行，辯稱：系爭帳戶係
    供其任職之樂清公司收取新光銀行支付芳香劑費用所用，平
    時均將系爭帳戶之提款卡與出貨單、私人帳單一同放在塑膠
    購物袋內，上下班時都會隨身攜帶該塑膠袋，然某日下班後
    ，在仁武鄉○○路某間農會超市外，掛在機車龍頭下方掛勾
    的塑膠袋遺失，當時沒有報案，因為不知道提款卡一併遺失
    ，是經銀行通知，才知道系爭帳戶之提款卡遺失，提款卡的
    密碼應該是000529號，因為怕忘記或有時要將提款卡交給業
    務助理領取帳款，所以將密碼寫在一張貼紙上面，並貼在提
    款卡後面，系爭帳戶的存簿還在，只有提款卡遺失，伊無交
    付帳戶幫助詐欺集團使用等語。惟查：
  (一)證人即被害人許宜苹、李靜芸於上揭時、地，均因受詐騙集
    團成員行騙而陷於錯誤，依照指示將上開金額匯至被告上開
    帳戶，而受有損害之事實，業據證人許宜苹、李靜芸於警詢
    中證述明確（見警卷第5 頁倒數第5 行以下至第6 頁第9 行
    、第7 頁倒數第3 行以下至第8 頁第14行）。此外，復有郵
    政自動櫃員機交易明細表、臺灣新光商業銀行七賢分行99年
    1 月27日（99）新光銀七賢字第990016號函檢附被告所有上
    開帳戶之開戶基本資料及往來明細、臺灣新光商業銀行七賢
    分行98年12月10日（98）新光銀七賢字第980175號函檢附被
    告所有上開帳戶之開戶基本資料及往來明細在卷可稽（詳警
    卷第13頁至24頁）。準此，被告所有上開新光銀行帳戶，確
    經詐騙集團成員作為向被害人許宜苹、李靜芸詐欺取財工具
    之事實，堪以認定。
  (二)被告雖以前開情詞置辯。然查：
  關於系爭帳戶之金融卡是否失竊之事實，被告於警詢時供稱
    ：於98年11月初左右某日工作下班後約19、20時左右，在高
    雄市○○區○○路上農會超市購物時，將手提袋放在機車置
    物掛勾上，購物完返回機車時，發現手提袋不見了，包含系
    爭帳戶提款卡、家中大門鑰匙、信用卡及手機帳單同時遺失
    ，因為裡面的東西不是很重要，所以沒有報案，且起先不知
    道提款卡有放在手提袋內，所以沒有掛失等語（見警卷第2
    頁倒數第6 行以下至第3 頁第6 行）。嗣於偵查中供稱：不
    知道何時遺失，不知道系爭帳戶提款卡放在手提袋內。因曾
    經在高雄市○○區○○路農會超市內遺失手提袋，所以系爭
    帳戶提款卡是該次手提袋遺失時，連同遺失（見偵卷第8 頁
    第17至18行、第24至25行、第9 頁倒數第3 行）。復於本院
    99年7 月13日審理時供稱：系爭帳戶之提款卡不記得在哪裡
    掉的，印象中系爭帳戶之提款卡放在帳單內，而手提袋掉時
    ，裡面只有公司的空白出貨單、信用卡帳單，沒有什麼重要
    的東西等語（見本院易字卷第82頁第20至26行、第82頁背面
    第6 至11行）；又於本院100 年2 月22日審理時供稱：系爭
    帳戶之提款卡與相關信用卡帳單資料放在同一個信封裡，放
    在塑膠的手提袋內，每天上下班都會攜帶該手提袋，手提袋
    內另裝有客戶的名片，還有公司的出貨單，該出貨單已經記
    載相關事項，有時候要把資料帶回家做資料安排路線等語（
    見本院易字卷第112 頁第8 至10行、16至29行）。因被告對
    於上開手提袋內之物品為何，先陳述：係包含系爭帳戶提款
    卡、家中大門鑰匙、信用卡及手機帳單等語；再改稱：包含
    公司空白出貨單、信用卡帳單等語；又改稱：包含公司已記
    載相關事項之出貨單、信用卡帳單等語，前後所述並不一致
    。且系爭帳戶之提款卡，是否確實置放於隨身攜帶之塑膠手
    提袋內，被告亦無法肯定。則被告是否確實曾將系爭帳戶之
    提款卡置放於隨身手提袋內而遺失，已非無疑。又觀之系爭
    帳戶提款卡之使用情形，雖於95、96年間確實有芳香劑費用
    入帳之紀錄，然至97年2 月5 日提款800 元，餘額42元後，
    迄至98年11月14日止，除被害人許宜苹、李靜芸先後匯入29
    ,002元、29,988元之款項，並遭提領一空外，即無任何交易
    紀錄，有系爭帳戶存款往來明細表在卷可稽（見本院易字卷
    第37至51頁）。則自97年2 月5 日起至98年11月14日止，長
    達超過1 年半之時間，被告均無因業務需要而使用系爭帳戶
    之提款卡，是否被告猶因業務需要，而將系爭帳戶之提款卡
    置放於手提袋內，且每日上下班均隨身攜帶，亦非無疑。另
    被告既因業務之需要，而將該提款卡每日攜帶，為何於手提
    袋遺失時，竟不知提款卡遺失，而無立刻掛失，顯與常情相
    違。顯見上開新光銀行帳戶之提款卡，應無置放在被告隨身
    攜帶之手提袋，亦未於上開時、地遺失甚明，是被告前開所
    辯，不可採信。
  又金融帳戶係個人理財之重要工具，為個人財產、信用之重
    要表徵，一般人為避免帳戶資料遺失後可能衍生存款遭盜領
    、帳戶遭冒用等損失或糾紛，多將存摺、提款卡及密碼妥善
    保管並分別存放，縱使自己有遺忘密碼之虞，通常亦會在其
    他地方註記備忘，而不至於將提款卡、提款密碼同時存放，
    否則密碼之設定即失其意義。而被告為有一般智識之成年人
    ，對於上情應有所認識，其竟將提款卡密碼抄寫於提款卡上
    ，顯與一般常情相悖。且上開帳戶之密碼，不是其生日就是
    係000529，此經被告自承在卷（見偵卷第8 頁第12至13行、
    本院易字卷第9 至11行），參以該卡片已有多年未使用，被
    告對該數字仍有印象，顯見對於被告而言，該數字即非難於
    記憶，實無必要將密碼書寫在提款卡背面，徒增他人輕易得
    知密碼之風險。又上開帳戶自97年2 月起即未曾供公司轉帳
    芳香劑費用，已如前述，是被告辯稱：其因怕忘記或有時候
    要把提款卡交給會計領款，將提款卡密碼記載於提款卡背面
    等語，亦不足採信。又詐欺集團為避免檢警自金融帳戶回溯
    追查其身分，在使用他人金融帳戶供被害人匯款及取贓時，
    亦會避免因金融帳戶所有人發現存摺及提款卡遭竊、遺失向
    警方報案，或向金融機構辦理掛失止付，可能造成提領贓款
    之人為警查獲，或贓款無法提領之情形。況以現今社會上，
    確實存有不少貪圖小利而出售、出租自己帳戶供他人使用之
    人，詐欺集團僅需支付少許金錢，即可取得可完全操控之他
    人帳戶，斷無理由需大費周章竊取他人帳戶資料，猜測、試
    驗各個帳戶提款卡之密碼，又甘冒該帳戶經掛失或所有人報
    警處理等風險，毫無顧忌以之供作詐得款項匯入之用。申言
    之，從事此等財產犯罪之不法集團，若非確信在取得詐騙款
    項之前，該帳戶所有人不會去報警或掛失止付，自無可能使
    用該帳戶作為詐騙取款之工具。再因上開「000529」密碼與
    被告年籍、身分證字號並無重大關連；且密碼6 碼之排列組
    合為100 萬種，如按錯3 次，即無法提領款項。是若被告未
    將提款卡及密碼提供予他人，他人又豈能輕易提領款項。綜
    合上情，堪認被告係將上開帳戶之提款卡、密碼交付他人使
    用，以遂行詐欺犯行甚明。
  再者，個人之金融帳戶資料，非一般自由流通使用之物，如
    交予不相識之人任意使用，常為不肖之徒所利用等情，乃眾
    所週知之事實。況近年來社會上各式詐財手段迭有所聞，被
    告對此應無不知之理。從而，依被告智識能力及社會生活經
    驗，對於素不相識之陌生人，無正當合理之理由，而要求提
    供帳戶之提款卡及密碼，其於交付帳戶當時，應能預見可能
    會造成他人匯款至上開帳戶之危險，因而幫助他人遂行包括
    詐欺取財在內之犯罪行為等情，當無諉為不知之理。是被告
    將上開新光銀行帳戶之提款卡及密碼，提供與詐騙集團使用
    ，對於該帳戶可能會被利用作為實行犯罪行為之工具一事，
    自屬有所預見，主觀上顯有容認上揭犯罪事實發生之意欲。
    故被告應有幫助該詐欺犯罪集團成員實施詐欺取財犯行之不
    確定故意甚明。
  (三)綜上所述，本件事證已臻明確，被告上開幫助犯詐欺取財之
    犯行，洵堪認定。
二、按刑法第339 條第1 項之詐欺取財罪，係以施用詐術使人陷
    於錯誤，而交付財物為犯罪構成要件。上開詐騙集團利用被
    告提供之上開帳戶提款卡作為工具，指示被害人匯入款項，
    再據以提領該詐得之款項，是被告提供上開帳戶提款卡，應
    非詐欺取財罪之構成要件行為，且被告並無基於犯罪之意思
    ，而實施詐欺犯行，其交付上開帳戶提款卡之行為，僅係對
    於詐欺犯罪之實行有所助益。故核被告所為，係犯刑法第30
    條第1 項、第339 條第1 項之幫助詐欺取財罪。又被告係幫
    助犯，依刑法第30條第2 項規定，應按正犯之刑減輕之。爰
    審酌被告提供提款卡與密碼等物供詐騙成員使用，致被害人
    受騙後而匯款，匯款金額合計為58,990元，影響被害人權益
    甚鉅，行為自有可議之處，惟念及被告5 年內並無犯罪前科
    紀錄，素行尚可，並參以被告僅係詐欺取財之幫助犯，不法
    及罪責內涵較低，及所得均由詐騙成員取得，並兼衡其品行
    、生活狀況、智識程度，與犯罪之動機、目的、手段等一切
    情狀，乃酌情量處如主文所示之刑，並參酌上開犯罪情狀，
    諭知如主文所示之易科罰金折算標準。另被告前未受有期徒
    刑以上刑之宣告之事實，有臺灣高等法院被告前案紀錄表參
    ，其因一時失慮，致罹刑案，諒其經此偵審程序，當知所警
    惕，應無再犯之虞，本院認其所受之宣告刑，以暫不執行為
    適當，爰諭知緩刑2 年，並為向公庫支付40,000元之諭知，
    以啟自新。
據上論斷，應依刑事訴訟法第299 條第1 項前段，刑法第30條第
2 項、第339 條第1 項、第41條第1 項前段、第74條第1 項第1
款、第2 項第4 款，刑法施行法第1 條之1 ，判決如主文。
本案經檢察官陳秉志到庭執行職務。
中    華    民    國   100    年    3     月    11    日
                  刑事第四庭  審判長法  官  方百正
                                    法  官  葉文博
                                    法  官  謝文嵐
以上正本證明與原本無異。
如不服本判決應於收受判決後10日內向本院提出上訴書狀，並應
敘述具體理由。其未敘述上訴理由者，應於上訴期間屆滿後20日
內向本院補提理由書(均須按他造當事人之人數附繕本)「切勿逕
送上級法院」。
中    華    民    國   100    年    3     月    11    日
                                    書記官  鄒秀珍
附錄本案論罪科刑法條：
中華民國刑法第339條（普通詐欺罪）
意圖為自己或第三人不法之所有，以詐術使人將本人或第三人之
物交付者，處5 年以下有期徒刑、拘役或科或併科1 千元以下罰
金。
以前項方法得財產上不法之利益或使第三人得之者，亦同。
前二項之未遂犯罰之。